臺灣高等法院臺中分院刑事判決　　　　　　　　　　九十一年度上訴字第九六號
　　上　訴　人
　　即　被　告　甲○○
　　選任辯護人　蔡嘉容
右上訴人即被告因違反槍砲彈藥刀械管制條例案件，不服臺灣彰化地方法院八十九年
度訴字第一○○八號，中華民國九十一年四月十二日第一審判決（起訴案號：臺灣彰
化地方法院檢察署八十九年度偵字第三二七七號），提起上訴，本院判決如左：
    主　  文
上訴駁回。
    事  　實
一、甲○○於民國八十七年九月間某日，在臺中市第一廣場內某商店，以新臺幣（下
    同）六千元之價格購得原不具有殺傷力之玩具手槍一支後，竟未經主管機關內政
    部警政署之許可，於同年十、十一月間持往彰化縣彰化市某不詳地點，與某位年
    籍姓名不詳之成年男子共同基於製造可發射子彈具有殺傷力槍枝之犯意聯絡，由
    甲○○委請該名男子為其更換車通之土造金屬槍管，共同使上開玩具手槍變更性
    質為可發射子彈具有殺傷力之管制槍枝（槍枝管制編號0000000000號
    ）而予以製造，其後並持之藏放於彰化縣埤頭鄉○○村○○路五○八號空屋內等
    地。嗣於八十九年四月二十二日上午七時許，經警在彰化縣埤頭鄉○○村○○路
    ○段五一七號前，發現停放於路旁之未懸掛車牌（原車牌號碼ＰＪ－七五一一號
    ）自小客車內有空彈殼一顆及行動電話一具，乃循線查獲甲○○，並前往彰化縣
    埤頭鄉○○村○○路五○八號空屋之上開藏放槍枝地點，當場扣得上開可發射子
    彈具有殺傷力之改造手槍一支。
二、案經彰化縣警察局北斗分局報請臺灣彰化地方法院檢察署檢察官偵查起訴。
    理　  由
一、訊據上訴人即被告甲○○對於右揭持有改造手槍等情固坦承不諱，惟矢口否認有
    何製造具有殺傷力槍枝犯行，辯稱：該把槍枝買來時槍管即已貫通，並非由伊所
    改造，伊雖有委請車床工人將槍管表面之鐵銹除去，並將槍管外層之凹凸不平處
    磨平，但均非要求他人換裝槍管或變更原有槍枝性質，此與製造槍枝罪名之構成
    要件顯有不符云云。然查：
  (一)右揭犯罪事實，業據被告於偵訊中供稱：「是我在八十九年四月十九日，我把改
    造貝瑞塔九○手槍一支、彈殼三顆放在該處」、「（槍）在台中第一廣場買的，
    大約在二至三年前，八十七年左右在台中第一廣場買的，有改造過，買來不久後
    一個月至二個月就改造，子彈也是在同一家買的」、「去年十一月將三顆子彈射
    完，我是改造玩具槍，因為好奇才買來改造，有時放在空屋內，或我家附近草地
    上，曾經以木板試射過，有殺傷力」等語（見偵查卷第二十四頁背面、第二十五
    頁），核與被告持有之改造手槍一支（槍枝管制編號0000000000號）
    ，經送內政部警政署刑事警察局鑑定結果，認係仿BERETTA 廠半自動手槍製造之
    金屬玩具手槍更換土造金屬槍管改造而成等情相符，有該局八十九年五月四日刑
    鑑字第五五五二六號鑑驗通知書一份（附偵查卷第三十二頁）附卷可稽，並有該
    支改造手槍扣案為憑，被告自白堪信真實。被告雖辯稱：上開所言「改造」之真
    意，實係指將手槍之槍管外部生銹及凹凸不平處磨平，使外表較為美觀，並非車
    通槍管等變更槍枝屬性之意思云云。惟「改造」一詞於槍砲案件中係相當於製造
    槍枝之客觀構成要件，而有其特殊涵義，但在通常生活語句運用上，該詞仍具有
    變更事物構造或性質之意義，此與「修飾」或「裝點」等不涉及性質變更而僅為
    單純改變事物外貌之情形自屬有別，縱為不具法學素養之一般民眾百姓，亦得輕
    易區辨此間差異，是無論被告係將槍枝交由不知名之他人將槍管車通或是更換土
    造金屬槍管製造而成，均屬「改造」之範疇。況且被告購入之玩具手槍倘於金屬
    槍管外層有部分鐵銹附著其上，通常僅需如同一般鐵製家具生銹時之處理方式，
    由被告自行購入砂紙將之磨去即可，又與工業車床有何關涉？被告又何須特別委
    請車床工人為其加工處理？而槍管外層如有凹凸不平之情形，實已影響槍枝滑套
    後拉及擊發過程之順暢，對於槍枝之機械性能自已構成嚴重缺陷，是以不論消費
    者係基於購入把玩收藏或另有持以開槍犯罪之意圖，衡情應無可能於獲悉槍枝存
    在此一重大缺陷後，未經要求出賣人先行修補平整，仍慨然願意出資六千元之高
    價買受之理。則被告辯稱因購入之玩具手槍上留有鐵銹及表面凹凸而有請人改造
    之必要云云，核與常情有違，不足採信，被告刻意扭曲所稱「改造」一詞之文義
    ，甚且虛構不實之上開槍枝缺陷情節，無非冀圖掩飾其製造具有殺傷力槍枝之犯
    行，混淆原先供述之真正意涵，畏罪之情昭然若揭，自無足據為被告有利之認定
    。
　(二)本件扣案之改造玩具手槍經本院送內政部警政署刑事警察局以實際試射鑑定結果
    認：「送鑑槍枝管制編號0000000000號手槍，經以本案送鑑之金屬彈
    殼填充火藥（以底火片三片代替火藥）及加裝重量○點八八公克、直徑六㎜之鋼
    珠組合而成之子彈試射結果，彈丸速度為每秒二一六公尺，動能為二○點五二焦
    耳，計算其單位面積動能為每平方公分七三點三二焦耳」，此有該局九十一年七
    月一日刑鑑字第○九一○一五八二八五號函在卷足憑（附於本院卷第二十九頁）
    ，依該局對活豬作射擊測試，及日本科學警察研究所之研究結果，均認以此單位
    面積動能，足以穿入豬隻及人體皮肉層，是以該支改造玩具手槍確具有殺傷力，
    被告空言否認該支槍枝具有殺傷力，自無足採。
  (三)再者，被告既一再陳稱確有將槍交給他人加工處理之事實，而該加工行為亦非僅
    為單純修整槍管外表，應係變更原有屬性使之具有殺傷力乙節，業已詳如上述；
    被告於警訊中供稱：「槍及空彈殼係至臺中第一廣所購，以六千元購買的，再請
    車床工人把槍管車通後，我自行組合，子彈我自己製作，將火藥填入再裝入小鋼
    珠，於八十七年九月份至臺中第一廣場商店所買」等語，而於偵查中僅供稱「改
    造」一語，並未作其他辯解，其真意當與警訊中所述一致，且被告於原審審理時
    亦表示：將槍枝交由車床工人後，並未在場觀看等語，顯見被告將該原不具殺傷
    力之槍枝交予為其改造之人時，僅有要求就槍管部分重為製造而使其具有擊發子
    彈之殺傷力，至於該名工人係以換裝槍管或直接貫通方式為之，要非所問。從而
    ，該支玩具手槍最後係以更換土造金屬槍管之製造方式，使其變更性質而具有殺
    傷力，此一結果並未逸脫於被告原有犯意之外，自不能憑此解免應負之罪責。
  (四)至於被告對於警訊自白未經全程錄音、錄影之證據能力雖有質疑，但因本院並未
    以此證據方法作為判斷犯罪事實之基礎，就該項證據之取得及使用應否予以排除
    之爭議，即毋須再加贅詞析論；而本案既非依憑被告之自白為其論罪之唯一證據
    ，亦無再就被告所指刑事訴訟法第一百五十六條適用與否深入探究之必要。又本
    院前揭認定事實之依據，則均屬獨立於警訊筆錄外之證據來源，並非學理上關於
    衍生證據之「毒樹果實理論」所得適用，附此敘明。綜上所陳，被告前揭所辯各
    節均屬無據，難認可採。本案事證已臻明確，被告犯行至堪認定。
二、核被告將原不具殺傷力之玩具手槍，委請他人以更換金屬槍管之方式變更其本質
    ，使改造手槍可發射子彈而具有殺傷力，所為係犯槍砲彈藥刀械管制條例第十一
    條第一項之未經許可製造可發射子彈具有殺傷力之槍枝罪。公訴人既已將被告改
    造槍枝之時間及經過記載於起訴書之犯罪事實欄內，卻於證據並所犯法條欄內對
    此未加析論載述，致使該起訴書之事實及所憑證據無從相互配合，公訴人並逕以
    較輕之同條第四項持有具殺傷力槍枝罪名起訴，所為認定至為疏略，容有未洽；
    惟起訴書事實欄內就製造槍枝之經過既已提及，仍涵括於本案起訴範圍之內，本
    院對此仍應予以審酌，並變更上揭不當之起訴法條。被告於製造槍枝後繼續持有
    之低度行為，應為製造之高度行為所吸收，不另就其持有槍枝部分論處罪刑。而
    被告就上開犯行與該不詳姓名之成年人共同為之，顯具有犯意聯絡及行為分擔，
    均為共同正犯。原判決審酌被告改造槍枝行為對於社會治安之負面影響甚鉅，實
    足以造成善良百姓心中恐懼不安，尤其近年來社會槍枝氾濫情形甚為嚴重，更成
    為治安惡化之重要指標，國內相關新聞媒體及社會輿論亦一再宣傳報導該等犯行
    之重大惡性，被告對此社會現況自無從諉為不知，乃其竟不顧及此，猶執意改造
    槍枝而徒增社會不安，犯罪行為之危害程度非屬低微，及其犯罪動機、目的、手
    段、犯罪後否認犯行之態度、具有國中畢業學歷之智識程度等一切情狀，依刑事
    訴訟法第二百九十九條第一項前段、第三百條，槍砲彈藥刀械管制條例第十一條
    第一項，刑法第十一條前段、第二十八條、第四十二條第二項、第三十八條第一
    項第一款，現行法規所定貨幣單位折算新臺幣條例第二條，罰金罰鍰提高標準條
    例第二條，判處被告有期徒刑五年四月，併科罰金新臺幣五萬元，又諭知罰金易
    服役之折算標準，並以扣案之改造手槍一支（槍枝管制編號000000000
    0號），經鑑驗結果認其可發射子彈並具有殺傷力，有卷附前揭內政部警政署刑
    事警察局鑑驗報告書足參，係槍砲彈藥刀械管制條例第四條第一項第一款所稱之
    槍砲，依同條例第五條之規定，非經中央主管機關許可，不得製造、販賣、運輸
    、轉讓、出租、出借、持有、寄藏或陳列，一經違反則應受該條例所規定之各項
    刑事處罰，核其性質自屬違禁物，應依刑法第三十八條第一項第一款之規定，宣
    告沒收。另扣案之彈殼三顆，則均為玩具手槍用之金屬彈殼，自不具有殺傷力（
    另詳如後述），而與違禁物之性質不符，並無予以沒收之必要。其認事用法並無
    違誤，量刑亦稱妥適，被告上訴意旨仍執前詞，指摘原判決不當，並無理由，應
    予駁回。
三、又被告所犯屬槍砲彈藥刀械管制條例第十一條之罪，依九十年十一月十六日修正
    生效前（下稱修正前）之同條例第十九條之規定，經判處有期徒刑者，應於刑之
    執行完畢或赦免後，令入勞動處所強制工作，其期間為三年。該規定經司法院大
    法官會議第四七一號解釋，認其限制其中不具社會危險性之受處分人身體、自由
    部分，所採措施與所欲達成預防矯治之目的及所需程度，不合憲法第二十三條所
    定之比例原則。犯上開條例第十九條所定之罪，不問對行為人有無預防矯治其社
    會危險性之必要，一律宣付強制工作三年之部分，應自該解釋公布之日起不予適
    用。是以修正前槍砲彈藥刀械管制條例關於強制工作之規定於該號解釋公布後，
    尚非全然不予適用，而係法院應先行判斷被告社會危險性之有無，藉以作為應否
    依該項規定令入勞動處所施予強制工作之依據。惟槍砲彈藥刀械管制條例於九十
    年十一月十六日修正生效後，原有第十九條之強制工作規定業經悉數刪除，因此
    已無適用修正前該條例十九條施予強制工作之餘地，附此敘明。
四、公訴意旨另以：被告於上揭時地持有改造子彈三顆，因認就此部分亦涉犯槍砲彈
  藥刀械管制條例第十二條第四項之持有子彈罪嫌云云。惟按犯罪事實應依證據認
    定之，無證據不得推定其犯罪事實，刑事訴訟法第一百五十四條定有明文。經查
    ：為警查扣之三顆彈殼，僅係玩具手槍用之金屬彈殼，業經內政部警政署刑事警
    察局以前揭鑑驗通知書載述甚明，尚難遽認射擊前該三顆子彈具有殺傷力。而被
    告雖曾表示曾經試射子彈等語，但其僅朝木板上射擊，並非對於人體業已造成直
    接實際傷害，仍無從僅憑被告敘述之試射經過，在欠缺具有殺傷力之明確鑑定報
    告佐證之前提下，即可擅自推認試射之子彈三顆已具殺傷力。公訴人對此未能詳
    加勾稽，率而引據前揭罪名起訴，難認允妥，不足為採，惟因公訴人認被告就此
    部分如成立犯罪，與前揭業經論罪科刑之犯行仍有想像競合之裁判上一罪關係，
    爰不另為無罪之諭知。
據上論斷，應依刑事訴訟法第三百六十八條，判決如主文。
本案經檢察官乙○○到庭執行職務。
中      華      民      國      九十一   年       八      月     十五   日
                                  臺灣高等法院臺中分院刑事第六庭
                                        審判長法  官  李  文  雄
                          法  官  陳  嘉  雄
                                              法  官  邱  顯  祥
右正本證明與原本無異。
如不服本判決應於收受送達後十日內向本院提出上訴書狀，其未敘述上訴之理由者並
得於提起上訴後十日內向本院補提理由書（均須按他造當事人之人數附繕本）。
                                              書記官  陳  桂  芬
中      華      民      國      九十一   年       八      月     十五   日
                                                                        Ｉ
